【裁判字號】    97,交易,43
【裁判日期】    970825
【裁判案由】    過失傷害
【裁判全文】
臺灣桃園地方法院刑事判決              97年度交易字第43號
公  訴  人  臺灣桃園地方法院檢察署檢察官
被      告  戊○○
選任辯護人  呂翊丞律師
            周威君律師
上列被告因過失傷害案件，經檢察官提起公訴（96年度偵字第23
891 號），本院判決如下：
    主  文
戊○○因過失傷害人致重傷，處有期徒刑柒月，減為有期徒刑參
月又拾伍日，如易科罰金，以新臺幣壹仟元折算壹日。
    事  實
一、戊○○於民國95年12月1 日晚上7 時15分許，駕駛車牌號碼
    3572-NT 號自小客車沿桃園縣蘆竹鄉○○路○ 段往山腳方向
    行駛，途經南山路與長興路口欲左轉之際，原應注意車前狀
    況，並隨時採取必要之安全措施，且應注意汽車行駛至交叉
    路口，轉彎車應讓直行車先行，而依當時天候晴、夜間有照
    明、柏油路面乾燥、無缺陷、無障礙物、視距良好，並無不
    能注意之情事，竟疏未注意即貿然左轉，適有泰國籍來台依
    親工作之丙○○無照且酒後騎乘車牌號碼AX7-582 號重機車
    ，沿南山路2 段往中正路方向行駛，亦疏未注意車前狀況，
    即貿然直行通過該交叉路口，因而與戊○○上開自小客車發
    生碰撞，人車倒地，並致丙○○受有嚴重頭部外傷併腦水腫
    及蜘蛛網膜下腔出血、外傷性瀰漫性腦神經損傷、顱內出血
    ，且因而受有四肢肌力低下、協調能力不佳、認知欠佳、大
    小便及日常生活需他人照顧、無法自行上下樓梯、推動輪椅
    等之嚴重減損肢體機能之重傷害。戊○○於肇事後，在未有
    偵查權之機關或公務員發覺其為犯嫌前，向經通報前往現場
    處理但仍不知肇事者姓名之桃園縣政府警察局蘆竹分局南崁
    派出所員警甲○○自首坦承其為肇事者並表示願接受裁判之
    意，而丙○○送醫後，亦檢驗換算出其呼氣酒精濃度達每公
    升0.06毫克（MG/L）。
二、案經丙○○及其配偶丁○○訴由臺灣桃園地方法院檢察署檢
    察官偵查起訴。
    理  由
壹、證據能力：
一、關於被害人丙○○之警詢證詞：
  (一)按被告以外之人於審判外之言詞或書面陳述，除法律有規定
    者外，不得作為證據，刑事訴訟法第159 條第1 項固定有明
    文。惟被告以外之人於審判外之陳述，雖不符同法第159 條
    之1 至之4 之規定，而經當事人於審判程序同意作為證據，
    法院審酌該言詞陳述或書面陳述作成時之情況，認為適當者
    ，亦得為證據。又當事人、代理人或辯護人於法院調查證據
    時，知有第159 條第1 項不得為證據之情形，而未於言詞辯
    論終結前聲明異議者，視為有前項之同意，同法第159 條之
    5 亦定有明文。立法意旨在於傳聞證據未經當事人之反對詰
    問予以核實，原則上先予排除。惟若當事人已放棄反對詰問
    權，於審判程序中表明同意該等傳聞證據可作為證據；或於
    言詞辯論終結前未聲明異議，基於尊重當事人對傳聞證據之
    處分權，及證據資料愈豐富，愈有助於真實發見之理念，且
    強化言詞辯論主義，使訴訟程序得以順暢進行，上開傳聞證
    據亦均具有證據能力。
  (二)查本件證人即被害人丙○○曾於警詢中為陳述，其性質雖屬
    傳聞證據，然其所為之上開警詢筆錄內容，經本院於審理程
    序中予以提示並告以要旨，且各經檢察官、被告戊○○及辯
    護人表示意見，其等已知上述證詞乃傳聞證據，且均表示對
    該證據之調查沒有意見，而未於言詞辯論終結前對該證據之
    證據能力聲明異議（見本院審交易字卷第25頁筆錄、本院交
    易字卷--以下逕稱本院卷--第71、72頁筆錄），本院審酌上
    開警詢筆錄作成時，核無違法取證或其他瑕疵，認為以之作
    為本案之證據亦屬適當，依據上開規定，該警詢證詞自有證
    據能力。
二、道路交通事故現場圖、現場照片等：
    道路交通事故現場圖、道路交通事故調查報告表（指關於車
    禍發生時間、地點、死傷人數、天候、光線、速限、路況等
    客觀事實之記載之部分）、車輛行車事故鑑定委員會鑑定意
    見書、臺灣省車輛行車事故覆議鑑定委員會鑑定函文、診斷
    證明書等文書（詳下述及者），均係各該人員實際勘測、檢
    驗及鑑定之紀錄文書，並無證據證明有何虛偽不實或明顯瑕
    疵等顯不可信之情況存在，被告及辯護人亦無就此等書證之
    證據能力有所爭執，依刑事訴訟法第159 條之4 、之5 等規
    定，皆有證據能力。至於卷附車禍現場照片，係機械之方式
    所留存之影像，並非依憑人之記憶再加以轉述而得，另對被
    告及被害人施以酒測後所得酒精測定紀錄表則係機器列印出
    來之數據，均非供述證據，殊無「傳聞證據排除法則」之適
    用，且無其他法定應排除之事由存在，與本案被告所涉犯行
    亦有自然之關連性，亦有證據能力，均合先敘明。
貳、事實認定：
一、訊據被告坦承其駕車行經上開交叉路口左轉時過失撞傷機車
    騎士丙○○，致丙○○受有上開頭部外傷等傷害之事實，然
    辯護人為被告利益辯以：依據醫院診斷結果及復健科主任乙○○之證詞，被害人可以行走、手部能作部分動作，表示其
    四肢未達重傷害之程度。
二、查泰籍人士丙○○無照騎乘機車，於上揭時地與被告所駕駛
    之自小客車發生碰撞，送醫急救後檢驗出有如上之呼氣酒精
    濃度（被告方面則為０），且因此事故受有上開各該頭部內
    外傷等傷害，此業據證人丙○○於警詢中證述明確，被告亦
    坦認無誤，並有外僑居留證影本、道路交通事故現場圖、道
    路交通事故調查報告表（一）（二）、現場照片、酒精測定
    紀錄表（含被告及丙○○）、敏盛綜合醫院95年12月26日診
    斷證明書、財團法人長庚紀念醫院（下稱長庚醫院）桃園分
    院96年4 月4 日之診斷證明書、長庚醫院林口分院96年5 月
    10日之診斷證明書、長庚醫院桃園分院97年3 月15日之診斷
    證明書、衛生署桃園醫院（下稱桃園醫院）96年5 月21日及
    97年4 月18日之診斷證明書在卷可稽；另證人即桃園醫院復
    健科主任乙○○於97年6 月30日審理中到庭具結證稱：我從
    79年起擔任復健科醫師，丙○○於96年4 月6 日前來復健科
    看診，當時丙○○就有四肢肌力低下，協調能力不佳，認知
    欠佳，大小便及日常生活需他人照顧之情形，且經職能治療
    師鄭美華檢驗後，依據巴氏量表（Barthel index） 評估丙○○之得分為25分，100 分是滿分，分數越小代表表格內所
    記載各該事項加總起來的生活能力越低，30分以下都代表病
    患生活需要別人協助，我確認無誤後在巴氏量表上蓋章，並
    出具上開診斷證明書，丙○○正接受物理及職能治療，但目
    前他要站起來很困難，走路需要人家照顧，手部也因為腦部
    受傷緣故出現肌肉張力不正常情形，用機器請丙○○實際握
    測後發現他握力低，依據我的經驗，丙○○受傷1 年7 個月
    ，進步的空間有限，代表丙○○如果要走路還是需要別人協
    助，自己行走可能會有困難，手部可以作一些簡單的動作，
    但太複雜的（例如寫字）就不行等語，並提出其根據丙○○
    前後10次門診之病況所記載之病歷摘要1 件存卷為憑（見本
    院卷第39至43頁筆錄及第52頁之病歷摘要）。觀諸上開97年
    4 月18日診斷證明書後附之巴氏量表（見本院卷第25頁），
    丙○○在「6.walking 」得到0 分，表示需別人幫忙推輪椅
    ，在「7.ascending stairs」亦得到0 分，表示無法上下樓
    梯，此均據乙○○證述確認無訛，又上開病歷摘要亦記載：
    個案（丙○○）無法擰乾毛巾、穿脫衣服、洗澡均依賴他人
    、無法在放手狀況下做出動態活動、步態異常、動態平衡能
    力差、行走速度慢、有跌倒的危險，上下樓梯需雙手扶扶手
    及牆壁，且需一人從旁給予輕度協助，以避免跌倒等語，核
    與乙○○之證詞、巴氏量表及上開診斷證明書之記載均相符
    ，堪認丙○○已因此次車禍事故所受之頭部嚴重內外傷而致
    罹有上開手部、腳部肌力低下等後遺症，且依乙○○就丙○○就診1 年7 月之期間所為丙○○復健進步有限之評斷，兼
    參酌上開各該診斷結果，堪信丙○○已達肢體機能嚴重減損
    之重傷害程度（刑法第10條第4 項參照），辯護人此部分所
    辯，尚非可採。
三、按汽車行駛時，駕駛人應注意車前狀況，並隨時採取必要之
    安全措施，且汽車行駛至交岔路口，轉彎車應讓直行車先行
    ，道路交通安全規則第94條第3 項及第102 條第1 項第7 款
    分別定有明文。查本件肇事原因及責任歸屬，除據被告自承
    有過失外，臺灣省桃園縣區車輛行車事故鑑定委員會鑑定亦
    認「一、戊○○夜晚駕駛自小客車，行經行車管制號誌交岔
    路口左轉車未讓對向直行車先行，為肇事主因。二、丙○○
    夜晚駕駛重機車行經行車管制號誌交岔路口疏未注意車前狀
    況，為肇事次因。另無駕照駕車，有違規定。」，此有該會
    函覆之鑑定意見書1 件在卷可稽（見他字卷第33至55頁）；
    此外，證人即到場員警己○○於審理中結證稱：現場圖上所
    記載之輪放式四時相是代表南山路右轉長興路有一個綠燈，
    其他就是一般的紅綠燈，不是南山路左轉長興路有一個左轉
    的綠燈，「我確定路口號誌沒有左轉（燈），兩台車沒有人
    有闖紅燈情形」等語明確（見本院卷第46頁筆錄），核與被
    告陳稱自己是在圓形綠燈時左轉、該處沒有左轉專用之箭頭
    綠燈等語相符，並有上開現場圖存卷為憑，此情堪予認定，
    則在此前提下，臺灣省車輛行車事故覆議鑑定委員會鑑定後
    亦維持上開臺灣省桃園縣區車輛行車事故鑑定委員會之鑑定
    意見，此亦有該會96年11月6 日府覆議字第0966203514號函
    1 件存卷可查（見偵字卷第10頁），均可作為佐證，是綜參
    上開各節，堪信被告駕車行經上開交叉路口左轉之際，本應
    注意前方車輛並採取必要安全措施，且讓直行車先行，但在
    無不能注意之情況下，仍貿然左轉，因而與丙○○騎乘之機
    車發生碰撞，致其受有上開重傷害，被告自有過失，其此部
    分自白核與事實相符而可採信，且其過失駕車行為與丙○○
    所受重傷害之結果亦有相當因果關係。從而，本案業已事證
    明確，被告犯行已堪認定，自應依法論科。
參、適用法律：
一、核被告所為，係犯刑法第284 條第1 項後段之過失傷害人致
    重傷罪。查被告肇事後，於具有偵查職務之公務員（員警）
    甲○○據報前往現場處理時，尚不知被告姓名，被告在場隨
    即主動承認為肇事者，並不逃避裁判等情，業據被告供陳在
    卷，證人甲○○亦到庭結證稱：「我到達現場時發現一部自
    小客車及一部機車發生交通事故，機車騎士（按即丙○○）
    已經受傷倒在地上，他受傷情形很嚴重，所以我就先聯絡救
    護車到場載運傷者就醫，在救護車還沒到場前，我有在現場
    維持秩序避免現場跡證被破壞，且『我有詢問現場的圍觀民
    眾該自小客車的駕駛人是哪位，這時被告站在人群中主動跳
    出來跟我說他是駕駛人』... 」等語明確，核與嗣後到場接
    手處理此類有人受傷之A2類交通事故之交通小隊員警己○○
    於本院97年8 月4 日之審理證詞相符（見本院卷第65頁以下
    筆錄），被告亦陳稱該兩位證人所述無誤，是堪信本件雖非
    被告自行報案，而係某不詳路人協助報警，但被告於員警甲○○據報後前往現場，尚不知何人肇事之情況下，即在場出
    面坦承駕車肇事之情，是其所為業已符合自首之要件，衡諸
    本案情節，併依刑法第62條前段規定減輕其刑。
二、爰審酌被告駕車過失撞傷機車騎士丙○○且致其受有重傷害
    ，犯罪所造成之損害非輕，惟丙○○酒後疏未注意前方來車
    行進狀況，亦有過失，然被告犯後大致坦認犯行，態度尚稱
    良好，且已先行賠償新臺幣65萬餘元予被害人丙○○及其家
    屬（見他字卷第42頁以下之收據），惟迄今仍未與告訴人丙○○及其配偶丁○○達成和解，兼審酌告訴人及告訴代理人
    表示關於刑度之意見，暨被告無任何前案紀錄之良好素行、
    生活狀況、告訴人傷勢輕重等一切情狀，量處如主文所示之
    刑，且不併予諭知緩刑，以示警惕。
三、末查被告犯罪之時間，係在96年4 月24日以前，所犯上開之
    罪，合於中華民國九十六年罪犯減刑條例第2 條第1 項第3
    款所規定之減刑條件，應依該條例之規定減其宣告刑之2 分
    之1 ，故減刑如主文所示，並定其易科罰金之折算標準。
據上論斷，應依刑事訴訟法第284 條之1 、第299 條第1 項前段
，刑法第284 條第1 項後段、第41條第1 項前段、第62條前段，
中華民國九十六年罪犯減刑條例第2 條第1 項第3 款、第7 條、
第9 條，刑法施行法第1 條之1 第1 項、第2 項前段，判決如主
文。
本案經檢察官柯博齡到庭執行職務。
中    華    民    國    97    年    8     月    25    日
                  交通法庭    法  官  吳勇毅
以上正本證明與原本無異。
如不服本判決，應於判決送達後10日內向本院提出上訴狀（應附
繕本），其未敘述上訴理由者，應於上訴期間屆滿後20日內補提
理由書狀於本院，上訴於臺灣高等法院。
                              書記官  羅婉榕
中    華    民    國    97    年    8     月    26    日
附錄論罪科刑法條全文：
中華民國刑法第284條
（過失傷害罪）
因過失傷害人者，處6 月以下有期徒刑、拘役或5 百元以下罰金
，致重傷者，處1 年以下有期徒刑、拘役或5 百元以下罰金。
從事業務之人，因業務上之過失傷害人者，處1 年以下有期徒刑
、拘役或1 千元以下罰金，致重傷者，處3 年以下有期徒刑、拘
役或2 千元以下罰金。


司法院資訊處製作；財團法人民間司法改革基金會備份。
